臺灣板橋地方法院交通事件裁定　　　　　　　　　　九十一年度交聲字第七六三號
　　原處分機關　交通部公路總局台北區監理所板橋監理站
　　異　議　人
　　即受處分人　瑞雄企業有限公司
　　代　表　人　簡文雄
右列異議人即受處分人因違反道路交通管理處罰條例案件，對於交通部公路總局臺北
區監理所板橋監理站於九十一年五月九日以板監三字第裁四一─ＡＢＸ四七三四二一
、四七三四二二號所為之裁決處分（原舉發案號：台北市政府警察局九十一年元月十
四日北市警交大字第ＡＢＸ四七三四二一、四七三四二二號），聲明異議，本院裁定
如左：
    主  文
原處分撤銷。
瑞雄企業有限公司不罰。
    理  由
一、原處分意旨略以：異議人即受處分人瑞雄企業有限公司所有之車牌號碼ＪＦ７─
    ３８８號重型機車，於民國（下同）九十一年一月十四日十九時許，於台北市○
    ○街、龍江路口因「紅燈右轉」及「不服交通勤務警察指揮稽查」違規，經原舉
    發機關分別以其違反道路交通管理處罰條例第五十三條、第六十條第二項第一款
    舉發之，嗣並移送原處分機關即交通部公路局臺北區監理所板橋監理站，依上開
    規定各裁處：(1)（駕車行經有燈光號誌管制之交岔路口闖紅燈）：罰鍰新臺幣（
    下同）四千五百元，罰鍰限於九十一年六月八日前繳納，如逾期不繳納罰鍰，自
    同年六月九日起易處吊扣駕駛執照三個月，並限於同年六月二十三日前繳納，如
    逾期未繳送，自同年六月二十四日起易處吊銷駕駛執照，並逕行註銷駕駛執照，
    駕駛執照經吊銷或註銷者，非經公路主管機關檢驗合格，不得再行請領；但經易
    處逕行註銷者，非滿六個月不得再行請領（板監三字第裁四一─ＡＢＸ四七三四
    二一號裁決書），(2)（不服從交通勤務警察指揮）：罰鍰一千八百元，罰鍰限於
    九十一年六月八日前繳納，如逾期不繳納罰鍰，自同年六月九日起易處吊扣駕駛
    執照二個月，並限於同年六月二十三日前繳納，如逾期未繳送，自同年六月二十
    四日起易處吊銷駕駛執照，並逕行註銷駕駛執照，駕駛執照吊銷或註銷者，非經
    公路主管機關檢驗合格，不得再行請領；但經易處逕行註銷者，非滿六個月不得
    再行請領（板監三字第裁四一─ＡＢＸ四七三四二二號裁決書）云云。
二、異議意旨略以：異議人公司查證當天無人至台北市出差，且違規時間是下班後，
    異議人公司員工無人住台北市，公司車也不准其他時間使用，且罰單上車號有塗
    改痕跡，令人懷疑係誤遭舉發及裁處，爰聲明異議，請求撤銷原處分等語。
三、經查：按一般執行取締交通違規任務之警員，遇有汽、機車拒絕停車接受稽查而
    逃逸之情形時，均先行記錄其車號、顏色及違規時間、地點、情形等事項，嗣與
    電腦檔案中之車號及顏色核對一致無訛後，始確認並無誤記車號之情形，嗣再填
    寫寄發舉發違反道路交通管理事件通知單予以逕行舉發，同時於通知單駕駛人姓
    名欄內之逕行舉發文句下方，並應記載其機車之顏色或汽車之廠牌及顏色，此為
    本院交通法庭歷來審理此類交通聲明異議事件職務上所已知悉。本件原舉發機關
    即台北市政府警察局中山分局建國派出所警員鄭璧欣，於九十一年一月十四日十
    九時許，在台北市○○街與龍江路口執行路檢勤務時，見一男子騎乘藍銀色不詳
    車型重型機車，於號誌轉換為紅燈後紅燈違規右轉，遂揮手鳴笛示意停車受檢，
    惟該車駕駛人不聽員警指示加速駛離，因考量當時車流量及駕駛人安全，故未強
    行攔停，且執勤警員不及以拍照採證，僅記下違規車號（ＪＦ７─３８８號），
    後即以電腦查詢車籍及車種後製單舉發等情，固經證人即負責執行本件取締任務
    之台北市政府警察局中山分局建國派出所警員鄭璧欣於本院調查時到庭證述無訛
    ，並有台北市政府警察局中山分局九十一年三月八日北市警中分交字第○九一六
    一○七二六○○號函影本一紙附卷可證。惟依卷附之本件二紙舉發違反道路交通
    管理事件通知單影本所載內容觀之，車牌號碼欄內所填載「ＪＦ７─３８８」，
    末二字「８８」，均有明顯塗改痕跡，仍可看出原所寫號碼似為「９９」（亦即
    將「９９」加重筆劃塗改成為「８８」），從而異議人指摘本件二紙罰單均有塗
    改車號之情形，即屬有據。何以本件二紙通知單上車牌號碼欄內填載的車號會有
    塗改？衡情若是填寫車號時不慎筆誤，焉有二紙通知單均同時發生相同的筆誤？
    退步言之，縱係誤載更正，又為何不於塗改處加蓋校正章？另經本院函查結果，
    負責執行本件取締任務之警員鄭璧欣當時係見一男子騎乘藍銀色不詳車型重型機
    車，於前述時地違規紅燈右轉，經攔舉不停加速逃逸而記下車號，業據其於本院
    調查時證述明確。，經本院函查結果，本件「ＪＦ７─３８８」號重型機車是藍
    銀色，而車號塗改前後相近之「ＪＦ７─３９８」號是銀色，「ＪＦ７─３８９
    」是綠色，「ＪＦ７─３９９」則是黑色，此有交通部公路總局台北區監理所九
    十一年六月十七日九一北監車字第九一一三七七三號函及板橋監理站九十一年六
    月二十一日九一板監一字第九一○三四九四號函各一紙在卷可按，是異議人所質
    疑，是否警員所記憶之車號有誤，致嗣後與電腦檔案中之車號及顏色核對後發現
    不符而塗改車號？即存有合理懷疑而非純屬臆測之詞。再參諸執行本件取締任務
    之警員於上述二紙通知單內，並未依一般慣例於通知單駕駛人姓名欄內之逕行舉
    發文句下方，記載其機車之顏色，以供核對是否有誤記車號之情形，則上述違規
    機車是否確為異議人所有之車牌號碼「ＪＦ７─３８８」號？實有可疑，再參諸
    證人即警員鄭璧欣於本院調查中所證稱當日騎乘重型機車違規逃逸之男子，其體
    型與當庭所見異議代表人簡文雄之體型不同，益徵本件舉發是否確無誤記車號之
    情形，顯有產生合理懷疑之餘地，自無從僅憑原舉發機關警員未依一般慣例踐履
    核對確認程序之片面記憶，遽認異議人所有上開機車確有前述交通違規事實，原
    處分機關不察，逕對異議人為上開處分，於法乃有違誤，爰予撤銷並依法為異議
    人不罰之諭知。
四、依道路交通案件處理辦法第二十條，裁定如主文。
中      華      民      國    九十一    年      七      月      三      日
                              臺灣板橋地方法院交通法庭
                                      法  官  梁宏哲
右正本證明與原本無異
如不服本裁定應於送達後五日內向本院提出抗告狀
                                      書記官  周百川
中      華      民      國    九十一    年      七      月      三      日
